# 陈版您好，求助探讨上市公司控股方公开发行可交换债券的会计处理方法

提问人：never4ever 时间：2016-03-01 23:26:44
陈版您好，最近在研究上市公司控股方公开发行可交换债券的会计处理方法及对其未来期间损益的潜在影响，但由于市场上可供参考的公开发行案例不多（更为常见的是上市公司直接发行的可转换债券），目前遇到了以下两个关键问题： 1.发行时：发行人如何进行初始确认？ 是否必须分拆为权益工具和债务部分？是否可以整体指定为以公允价值且其变动计入当期损益的金融负债？ （假定不考虑交易费用） 前者的分录： 借：银行存款 贷：交易性金融负债——成本 后者的分录： 借：银行存款 应付债券——可交换公司债券（利息调整）* 贷：应付债券——可交换公司债券（面值） 交易性金融负债——成本（嵌入衍生金融工具）
此前在版上看到过您和其他同行的回答，采纳的是后一种处理方法。 存在一点疑惑，因为参照准则 22 号第 22 条所述，公开发行的可交换债券债务部分是有公开市场报价的、但权益部分无法准确估价——因为虽然股价波动可以确定，但无法在换股日之前准确估计全部持有人的换股比例，如此是否满足了“无法在取得时或后续的资产负债表日对其进行单独计量”、“应当将混合工具整体制定为以公允价值计量且其变动计入当期损益的金融负债“？
2.持有期间各期末：发行人如何计量公允价值变动？ 按照 1 的第一种确认口径，公允价值变动即应为债券公开市场报价的变动金额，理论上，此数据易于计算； 按照 1 的第二种确认口径，一方面对债务部分根据实际利率计算摊余成本和利息调整；一方面还要对权益工具部分的交易性金融负债确认公允价值变动，那么此时以何种金融工具来计算交易性金融负债的公允价值变动？是否既要考虑债券的公开市场报价影响，也要考虑股价波动的影响？
以上问题，如有理解表述不当之处，请谅解。望您回复，谢谢！也希望与各位同仁共同探讨！

回答人：chenyiwei
1 、债务部分的公允价值（未来现金流量现值）还是比较容易确定的，因此多数做法是分拆，且分拆也有利于利息费用的确认，也与发行目的更加相符。 2 、既要考虑债券的公开市场报价影响，也要考虑股价波动的影响。一般需采用期权定价模型测算期末公允价值，建议咨询相关领域内专业人士。

提问人：never4ever 时间：2016-03-02 10:41:34
如不做分拆，每期末也应计提、支付应付利息（参考了高金平写的可交债会计与税务处理），理论上也不存在少确认利息费用的问题。只是此处计算利息的基础应该就是面值票面利率、全部计入当期损益。这点与分拆方法下摊余成本实际利率、计入财务费用、将利息调整递延至换股时结算损益，有所不同。请问我的理解是否正确？ 借：投资收益 贷：应付利息 借：应付利息 贷：银行存款

回答人：chenyiwei
实际操作中从未见到过整体指定的情况。提示不要滥用“整体指定”。